【裁判字號】    95,抗,223
【裁判日期】    950824
【裁判案由】    聲明異議
【裁判全文】
臺灣高等法院臺南分院民事裁定  95年度抗字第223號
抗  告  人
即 異 議人  丙○○
相  對  人
即 債 權人  台南縣下營鄉農會
法定代理人  甲○○
上列抗告人因與相對人台南縣下營鄉農會間請求給付借款強制執
行抗告人聲明異議事件，對於中華民國95年3月27日臺灣臺南地
方法院所為裁定（94年度執字第18103號），提起抗告，本院裁
定如下：
    主  文
原裁定廢棄，發回臺灣臺南地方法院。
    理  由
一、抗告人於原法院聲明異議意旨略以：債權人台南縣下營鄉農
    會以承租人丙○○於民國（下同）85年8月13日承租台南縣
    下營鄉○○○段地號1020、1021之土地及坐落於同段1020號土
    地上之未保存登記建物，門牌號碼為台南縣下營鄉○○路○
    段636號（下稱系爭不動產）有礙其抵押權為由，聲請除去
    租賃後拍賣，上開債權人聲請並不實在。蓋承租人係於75年
    3月l日向債務人乙○○承租系爭不動產，有農地租賃契約書
    及原法院拍賣通知單附卷可稽。承租時，債務人乙○○未向
    任何人貸款，且未設定任何抵押權。債權人向原法院聲請除
    去租賃，為無理由，為此聲明異議云云。
二、抗告意旨略以：抗告人於75年3月1日向債務人乙○○承租系
    爭不動產，債務人乙○○於81年8月4日始向債權人設定抵押
    新台幣（下同）840萬元，故抗告人承租系爭不動產係在債
    務人乙○○向債權人設定抵押之前。換言之，承租在先，而
    設定抵押權在後，抗告人承租系爭不動產時，系爭不動產並
    無設定抵押權。又83年間政府公佈可轉作後，抗告人即向債
    務人乙○○告知應由債務人乙○○向台南縣下營鄉公所申報
    轉作洋菇之事，行政院農委會1年以2期收成，每期補助3,00
    0元，一年補助6,000元，即使包括農委會1年補助6,000元在
    內，也未達財政部國稅局規定扣繳條例範圍內，自然可免申
    報，雖他項農作物轉作洋姑亦同為農產品，與農地租賃契約
    書之內容相符。為此提起抗告，求為廢棄原裁定等語。
三、按不動產所有人，設定抵押權後，於同一不動產上，得設定
    地上權及其他權利。但其抵押權不因此而受影響；民法第86
    6條定有明文。次按拍賣之不動產，買受人自領得執行法院
    所發給權利移轉證書之日起，取得該不動產所有權，債權人
    承受債務人之不動產者亦同。前項不動產原有之地上權、永
    佃權、地役權、典權及租賃關係隨同移轉。但發生於設定抵
    押權之後，並對抵押權有影響，經執行法院除去後拍賣者，
    不在此限；強制執行法第98條第1、2項亦定有明文。再按不
    動產所有人設定抵押權後，如與第三人訂立租賃契約而致抵
    押物之價金有所影響，該租賃契約對於抵押權人不生效力，
    抵押權人因屆期未受清償，聲請拍賣抵押物時，執行法院自
    可依法以無租賃狀態逕予執行（司法院院字第1446號解釋參
    照）。
四、經查：抗告人主張其自75年3月1日起向債務人乙○○承租系
    爭不動產，並提出農地租賃契約書及75至95年租金收據共21
    張為證。原裁定以債務人乙○○於抵押權設定後，於85年8
    月13日將系爭不動產出租予抗告人，此項租賃關係顯已影響
    債權人台南縣下營鄉農會抵押權之實行。又債務人乙○○於
    83年9月24日及85年8月l3日曾向台南縣下營鄉公所申報轉作
    洋菇，有94年11月7日、94年12月21日台南縣下營鄉公所所
    農字第0940009835、0940011255號函附卷可稽（見原審卷第
    224、228至230頁），可知83年及85年間，系爭不動產為債
    務人乙○○使用中，並未出租他人，抗告人主張其自75年3
    月1日起即承租系爭不動產至今，顯與事實不符，而駁回抗
    告人對原法院排除債務人乙○○與抗告人間租賃關係之執行
    命令所提出之異議，固非無見。惟關於債務人乙○○於85年
    8月13日將系爭不動產出租予抗告人等情，原審卷內並無資
    料可資佐證，故尚難認債務人乙○○於設定抵押後，始將系
    爭不動產出租予抗告人之事實為真。又抗告人稱83年間政府
    公佈可轉作洋菇後，抗告人即向債務人乙○○告知應由債務
    人乙○○向台南縣下營鄉公所申報轉作洋菇之事等情，亦與
    事理相符，因此亦難以前揭台南縣下營鄉公所之覆函即認債
    務人乙○○未將系爭不動產出租予抗告人。因之，原審裁定
    駁回抗告人之聲明異議，經核認事用法，尚有未合。抗告人
    抗告意旨指摘原裁定不當，求為廢棄原裁定，非無理由，自
    應由本院將原裁定予以廢棄，發回原審法院再行查明，另為
    妥適之處置。
五、據上論結，本件抗告為有理由，應依強制執行法第30條之1
    、民事訴訟法第492條，裁定如主文。
中    華    民    國    95    年    8    月     24    日
                  民事第四庭  審判長法  官  王惠一
                                    法  官  林永茂
                                    法  官  王浦傑
上為正本係照原本作成。
如不服本裁定，僅得於收受本裁定正本送達後10日內以適用法規
顯有錯誤為理由，向本院提出再抗告狀（須附繕本一份及繳納再
抗告裁判費新台幣1千元)，並經本院許可後始可再抗告於最高法
院。
中    華    民    國    95    年    8    月     24    日
                                    書記官  廖英琇
【附記】
民事訴訟法第495條之1第2項準用同法第466條之1第1、2項規定
：
I對於第二審判決上訴，上訴人應委任律師為訴訟代理人。但上
  訴人或其法定代理人具有律師資格者，不在此限。
II上訴人之配偶、三親等內之血親、二親等內之姻親，或上訴人
  為法人、中央或地方機關時，其所屬專任人員具有律師資格並
  經法院認為適當者，亦得為第三審訴訟代理人。
                                               K


司法院資訊處製作；財團法人民間司法改革基金會備份。
